臺灣高等法院高雄分院刑事判決　　　　　　　　　九十一年度上訴字第一八號
　　上　訴　人
　　即　被　告　乙○○
右上訴人因偽造文書等案件，不服臺灣高雄地方法院九十年度訴字第二七五五號中華
民國九十一年五月九日第一審判決（起訴案號：臺灣高雄地方法院檢察署九十年度偵
字第九四四四號及第一六七三四號），提起上訴，本院判決如左：
      主  文
原判決撤銷。
乙○○共同連續行使偽造私文書，足以生損害於他人，累犯，處有期徒刑貳年。附表
一所示之偽造信用卡肆張、附表二所示之信用卡簽帳單上之「黃衍森」之署押共拾參
枚、測錄機壹台，均沒收。
      事  實
一乙○○於民國八十一年及八十二年間，分別因違反麻醉藥品管制條例案件及偽造文
  書案件，經判處有期徒刑五年及六月確定，甫於八十八年一月九日縮刑假釋期滿執
  行完畢。猶不知悔悟，復於九十年五月上旬某日，與姓名年籍不詳綽號「宗華」之
  成年男子，共同基於偽造信用卡供己刷用之概括犯意，由乙○○在高雄縣大寮鄉後
  庄黃昏市場內，分別向甲○○、丙○○佯稱可代辦以舊信用卡申辦富邦銀行信用卡
  ，並獲贈玩偶一只，致甲○○、丙○○陷於錯誤，而分別將渠等所有之中國信託銀
  行CALLCALL信用卡（卡號：0000000000000000號）、慶豐銀行仕
  女信用卡（卡號：0000000000000000號）各一張，交付予乙○○
  。乙○○取得上開卡片，即當場使用測錄機非法顯現甲○○、丙○○所有信用卡之
  電磁紀錄資料檔案，並予複製後，將該二張卡片還與甲○○、丙○○，旋與「宗華
  」連續偽造如附表一編號一二所示發卡銀行，及與上開卡片相同之卡號、有效期限
  等信用卡，再由乙○○於上開二張偽卡之背面偽簽「黃衍森」之署名，足以生損害
  於「黃衍森」、甲○○、丙○○，及中國信託銀行、慶豐銀行等發卡銀行對於信用
  卡授信控管之正確性。繼乙○○與「宗華」即共同基於意圖為自己不法所有之概括
  犯意，持附表一編號一二所示偽造之信用卡，連續多次在如附表二所示之時間、特
  約商店，佯為各該信用卡之真卡所有人，持該等偽造之信用卡購物消費如附表二所
  示之金額，並以複寫方式在該等附表二所示一式二聯或一式三聯之簽帳單上偽造「
  黃衍森」署押，共計十三枚後，將各該簽帳單第二聯及附表二編號六帳單之第三聯
  持交各該商店店員而行使之，使各該店員陷於錯誤，而將與各該項消費金額等值之
  商品交付與乙○○，足以生損害於真正持卡名義人甲○○、丙○○、發卡銀行中國
  信託商業銀行及慶豐銀行及附表二所示各該商店之財產權益。嗣乙○○於九十年五
  月十四日上午四時四十分許，在高雄市左營區○○○路與裕誠路口之裕誠加油站加
  油，正預備以附表一編號一二偽造之中國信託銀行及慶豐銀行信用卡交予店員刷卡
  付帳而尚未行使時，因見警巡邏，而棄置前揭信用卡時，旋為警當場查獲而扣得上
  開偽造之信用卡二張，並於其所有車號ＹＸ─三九七八號自用小客車內，扣得其所
  有預備供犯罪所用之附表一編號三四所示尚未偽造完成之信用卡二張、測錄機（含
  變壓器）一台。
二經高雄市政府警察局左營分局報請臺灣高雄地方法院檢察署檢察官偵查起訴。
      理  由
一訊據被告乙○○固坦承於右揭時地，因持有上開偽造之四張信用卡、測錄機為警查
  獲，並持附表一編號一二所示之信用卡至附表二所示特約商店刷卡消費情事，惟矢
  口否認有何偽造信用卡犯行，辯稱：伊係見分類廣告與「宗華」認識後，向「宗華
  」購得附表一所示四張信用卡云云。
二經查：
(一)被告乙○○係於九十年五月上旬某日與「宗華」，在高雄縣大寮鄉後庄黃昏市場內
  ，向甲○○、丙○○佯稱可代辦以舊信用卡申辦富邦銀行信用卡，並獲贈玩偶一只
  ，致甲○○、丙○○陷於錯誤，而分別將渠等所有之中國信託銀行CALLCALL信用卡
  （卡號：0000000000000000號）、慶豐銀行仕女信用卡（卡號：
  0000000000000000號）各一張，交付予乙○○一節，業據被害人
  甲○○於警訊、本院審理、及被害人丙○○於警訊、原審審理時分別陳述綦詳，並
  於警訊、原審及本院分別指認被告詐騙該信用卡無誤（見警左分刑字第六九八三號
  警卷一第五頁至第六頁、原審卷第六十頁、見本院卷第六十四頁）。且被告為警查
  獲時，當場扣得其棄置之附表一編號一二所示之偽卡、自其得尚未完成之附表一編
  號三四所示偽卡，及在其自小客車上尋獲偽造信用卡所用之測錄機一節，亦據證人
  即查獲警員曹界川結證明確（見原審卷第六十一頁），並有附表一所示卡片四張（
  見上開警卷第七頁編號5.、第八頁編號5.、第九頁編號5.6.）及測錄機一台在案足
  憑。而附表一所示之信用卡非中國信託商業銀行及慶豐銀行所發行一情，復經證人
  即中國信託商業銀行職員郭家良、慶豐銀行劉晏廷於警訊中陳述明確（見上開警卷
  第三頁至第四頁），並有財團法人聯合信用卡處理中心回覆函一紙在卷足稽（見九
  十年度偵字第九四四四號偵查卷第二十六頁）。被告既與「宗華」在黃昏市場內向
  證人甲○○、丙○○鼓吹舊卡辦新卡，復收受渠等二人信用卡，然其為警查獲時除
  擁有可使用之該兩張偽卡外，並有未完成之附表一編號三四偽卡及測錄機一台，而
  測錄機適足以供偽造信用卡之用，足見被告與綽號「宗華」者共同偽造扣案之信用
  卡無疑。倘被告僅單純向「宗華」購買偽卡，則當無購得尚未完成而無法使用之偽
  卡，復留有偽造用測錄機之可能。是以，被告辯稱未與「宗華」共同偽造信用卡云
  云，即不足採。至被告辯稱：伊於九十年五月間罹患黏膜下纖維化、白斑症，根本
  無法言語，於警訊中痛苦不堪而趴在桌面，證人甲○○、丙○○根本未指認云云，
  並以高雄醫學大學附設中和紀念醫院診斷證明書為憑。惟證人甲○○、丙○○復於
  原審及本院審理中再行明確指認，業如前述，況且被告於九十年六月八日開刀治療
  前，仍有言語溝通能力一節，亦據本院向高雄醫學大學附設中和紀念醫院函查無訛
  ，有該院高醫附秘字第二二九八號函在卷足佐（見本院卷第五十三頁），足見被
  告於警訊中尚能自由陳述，其此部分辯解與事實不符，亦無足取。
(二)被告乙○○與「宗華」共同持附表一編號一二所示偽造之信用卡，連續多次在如附
  表二所示之時間、特約商店，佯為各該信用卡之真卡所有人，持該等偽造之信用卡
  購物消費如附表二所示之金額，並以複寫方式在該等附表二所示一式二聯或一式三
  聯之簽帳單上偽造「黃衍森」署押，共計十三枚後，將各該簽帳單第二聯（或）及
  第三聯持交各該商店店員而行使之，使各該店員陷於錯誤，而將與各該項消費金額
  等值之商品交付與被告一節，業據被告於警訊（見上開警卷第一頁反面、警左分刑
  字第六九八三號警卷二第二─一頁）、偵查中（見同上偵查卷第十四頁反面）、原
  審審理中（見原審卷第四十一頁、第五十三頁至第五十四頁、第六十二頁、第七十
  七頁）及本院審理中（見本院卷第三十四頁、第五十六頁、第五十八頁）坦承不諱
  ，核與證人即被害人中信飯店之出納人員連翠容，於警訊中證述：有人持卡在附表
  二編號一時地消費等語（見上開警卷二第三頁至第四頁）及證人甲○○、丙○○於
  警訊中分別證述附表二所示消費均非伊等所為等語相符，此外，復有中信大飯店結
  帳單、信用卡消費簽帳單等影本（見上開警卷二第五頁、第六頁）、客戶消費明細
  表（見原審卷第二十五頁、第二十六頁）、慶豐銀行九十年十二月三日消卡催第
  二四三號函及所附消費明細表及請款單收據（見原審卷第二十七頁至第三十三頁）
  在卷足憑。
(三)綜上所述，被告偽造上開信用卡及行使詐得附表二所示財物之事證已臻明確，其犯
  行洵堪認定。
三查被告行為後，刑法業於九十年六月二十日增訂第二百零一條之一，規定「意圖供
  行使之用，而偽造、變造信用卡、金融卡、儲值卡或其他相類作為簽帳、提款、轉
  帳或支付工具之電磁紀錄物者，處一年以上七年以下有期徒刑，得併科三萬元以下
  罰金。」；「行使前項偽造、變造之信用卡、金融卡、儲值卡或其他相類作為簽帳
  、提款、轉帳或支付工具之電磁紀錄物，或意圖供行使之用，而收受或交付於人者
  ，處五年以下有期徒刑，得併科三萬元以下罰金。」，與被告行為時之刑法第二百
  十六條、第二百二十條、第二百十條之行使偽造準私文書罪相較，以修正前舊法有
  利於被告，依刑法第二條第一項但書，自應適用舊法處斷。又信用卡係表示持卡人
  與發卡銀行間成立消費付款委託契約之電磁紀錄，屬刑法第二百二十條規定所稱之
  準私文書，被告偽造附表一編號一二所示信用卡係偽造準私文書罪；被告偽造後持
  其中編號一二之偽造信用卡行使，係犯刑法第二百十六條、第二百二十條、第二百
  十條行使偽造準私文書罪；被告於信用卡背面偽簽真正持卡人姓名之偽造署押行為
  ，係偽造信用卡準私文書之部分行為，偽造信用卡準私文書之低度行為復為行使偽
  造準私文書之高度行為所吸收，均不另論罪。另持信用卡刷卡消費之簽帳單係以文
  字為一定之意思表示，為私文書之一種，被告於簽帳單私文書上偽造他人之簽名署
  押而冒用他人名義簽署該簽帳單並持以行使，係犯刑法第二百十六條、第二百十條
  行使偽造私文書罪；被告於簽帳單上偽造持卡人簽名署押為偽造私文書之部分行為
  ，又偽造簽帳單私文書後持以行使，偽造私文書之低度行為，復為行使偽造私文書
  之高度行為所吸收，均不另論罪。被告偽造附表二所示之簽帳單簽帳詐購財物，另
  犯刑法第三百三十九條第一項之詐欺取財罪。被告與綽號「宗華」者間就上開犯行
  均具有犯意聯絡及行為分擔，均為共同正犯。被告一購買行為同時行使二聯或三聯
  之偽造簽帳單，應屬接續犯。其先後多次行使偽造準私文書及行使偽造私文書、詐
  欺取財犯行，均時間緊接，犯罪構成要件相同，顯係基於概括犯意所為，應各依連
  續犯之規定論以一行使偽造私文書、詐欺取財罪。被告連續所犯行使偽造私文書、
  詐欺取財罪間，有方法結果之牽連關係，應從較重之行使偽造私文書罪處斷。至公
  訴意旨以被告偽造附表一編號三四所示信用卡、署押，另犯偽造準私文書罪云云，
  惟查附表一編號三四所示信用卡並無卡號，且正面為萬事達卡（MASTERCARD），而
  背面簽名條為威士卡（VISACARD）一節，有該等卡片在卷足憑（見上開警卷一第九
  頁），則該等卡片顯未製作完成，復有瑕疵，非為可供行使之準私文書，而偽造私
  文書罪並無處罰未遂犯之規定，此部分應不成立犯罪。公訴人認此部分，與前開論
  罪科刑部分，有連續犯裁判上一罪關係，此部分自不另為無罪之諭知。又被告於八
  十一年及八十二年間，分別因違反麻醉藥品管制條例案件及偽造文書案件，經判處
  有期徒刑五年及六月確定，於八十八年一月九日縮刑假釋期滿以執行完畢論，有臺
  灣高等法院被告全國前案紀錄表、臺灣高雄地方法院檢察署刑案資料查註紀錄表各
  一紙在卷可稽，其於五年內再犯本件最重本刑為有期徒刑以上之罪，為累犯，應依
  刑法第四十七條之規定遞加重其刑。
四被告犯罪事證既明，原審予以論罪科刑，固非無見，惟查：(一)被告乃多次使用偽造
  之信用卡，應成立連續行使偽造私文書罪，原審漏未依連續犯之規定論以一罪並加
  重其刑，尚有未洽；(二)被告一購買行為同時行使二聯或三聯之偽造簽帳單，應屬接
  續犯，原審認係想像競合犯，亦有未合。被告上訴意旨猶執前詞否認犯罪，指摘原
  判決認定不當，雖無理由，惟原判決既有上開可議之處，自應由本院撤銷改判。爰
  審酌被告年輕力盛，不思依正常管道賺取，竟測錄偽造他人信用卡，侵害他人之財
  產權，且此種犯行將降低使用信用卡之意願，減少信用卡可達到國家避免無謂貨幣
  供給之功能，嚴重波及整體金融秩序，惟念及其犯後已坦承部分犯行，態度尚佳等
  一切情狀，量處如主文第二項所示之刑。另扣案如附表一編號一二所示之偽造信用
  卡完成品二張，係被告所有，且供被告犯罪所用之物，及附表一編號三四所示之偽
  造信用卡半成品二張，為被告所有，係供被告預備犯罪所用之物，業據被告供承在
  卷，均應依刑法第三十八條第一項第二款宣告沒收，而其背面偽造之「黃衍森」、
  「王素蘭」、「鄭琨霖」之署名，亦因附著物信用卡之沒收，故不予宣告沒收。另
  附表二所示偽造信用卡簽帳單十三紙上所偽簽之「黃衍森」署押共十三枚，應依刑
  法第二百十九條宣告沒收。再按共同正犯因相互間利用他方之行為，以遂行其犯意
  之實現，本於責任共同之原則，有關從刑之沒收部分，雖他共同正犯所有供犯罪所
  用之物，亦應於其本身所處主刑之後，併為沒收之諭知（最高法院著有八十六年台
  上字第六二七八號判決參照），被告雖以扣案之測錄機一台非其所有，係「宗華」
  所有，惟既為共犯所有且供犯罪所用之工具，依上開說明，應依刑法第三十八條第
  一項第二款宣告沒收，附此敘明。
據上論斷，應依刑事訴訟法第三百六十九條第一項前段、第三百六十四條、第二百九
十九條第一項前段，刑法第二條第一項但書、第二十八條、第五十六條、第二百十六
條、第二百二十條第二項、第三項、第二百十條、第三百三十九條第一項、第五十五
條、第四十七條、第三十八條第一項第二款、第二百十九條，罰金罰鍰提高標準條例
第一條前段，判決如主文。
本案經檢察官林應華到庭執行職務。
中      華      民      國      九十一      年     九     月     六     日
                              臺灣高等法院高雄分院刑事第六庭
                                  審判長法官  王憲義
      法官  邱永貴
                                        法官  謝靜雯
右正本證明與原本無異。
如不服本判決應於收受本判決後十日內向本院提出上訴書狀，其未述上訴理由者，
並得於提起上訴後十日內向本院補提理由書狀（均須按他造當事人之人數附繕本)「
切勿逕送上級法院」。
                                      書記官  廖素珍
中      華      民      國      九十一      年     九     月     九     日
附表一：
┌──┬──────────┬──────────────┬──┐
│編號│偽造信用卡之發卡銀行│   卡                 號    │數量│
│    │                    │                            │    │
├──┼──────────┼──────────────┼──┤
│ 一 │中國信託商業銀行信用│00000000000000│一張│
│    │卡                  │８                          │    │
├──┼──────────┼──────────────┼──┤
│ 二 │慶豐銀行（封面為HOND│00000000000000│一張│
│    │A卡）               │０４                        │    │
├──┼──────────┼──────────────┼──┤
│ 三 │玉山銀行信用卡      │  無卡號（署名「王素蘭」）  │一張│
├──┼──────────┼──────────────┼──│
│ 四 │台新銀行信用卡      │  無卡號（署名「鄭琨霖」）  │一張│
└──┴──────────┴──────────────┴──┘
附表二
┌───┬───────┬────────┬────┬────┬──┬──┐
│編號  │刷卡時間及地點│偽卡之發卡銀行及│原持卡人│刷卡金額│偽造│備註│
│      │              │卡號            │        │（新臺幣│之署│    │
│      │              │                │        │）      │押  │    │
├───┼───────┼────────┼────┼────┼──┼──┤
│ 一   │九十年五月十三│中國信託商業銀行│甲○○  │二千一百│「黃│二聯│
│      │日在高雄市鹽埕│卡號：四五六三０│        │零五元  │衍森│式簽│
│      │區○○路四十三│00000000│        │        │」署│帳單│
│      │號之中信大飯店│七三八號        │ │        │押共│    │
│      │              │                │        │        │二枚│    │
├───┼───────┼────────┼────┼────┼──┼──┤
│ 二   │九十年五月十三│慶豐銀行        │黃淑貴  │五千六百│同右│同右│
│      │日在美體小舖股│卡號：五四三三七│        │二十元  │    │    │
│      │份有限公司高雄│00000000│        │        │    │    │
│      │門市部        │七０四號        │        │        │    │    │
├───┼───────┼────────┼────┼────┼──┼──┤
│ 三   │九十年五月十三│同右            │同右    │八千二百│同右│同右│
│      │日在朱麗安實業│                │        │四十二元│    │    │
│      │股份有限公司高│                │        │        │    │    │
│      │雄門市部      │                │        │        │    │    │
├───┼───────┼────────┼────┼────┼──┼──┤
│ 四   │九十年五月十三│同右            │同右    │八千五百│同右│同右│
│      │日在Y.A.P大勇 │                │        │二十八元│    │    │
│      │門市部(高市大 │                │        │        │    │    │
│      │勇路一０六)   │                │        │        │    │    │
├───┼───────┼────────┼────┼────┼──┼──┤
│ 五   │九十年五月十三│同右            │同右    │六千零六│同右│同右│
│      │日在錦娜行高市│                │        │十六元  │    │    │
│      │大勇路大勇店  │                │        │        │    │    │
├───┼───────┼────────┼────┼────┼──┼──┤
│ 六   │九十年五月十三│同右            │同右    │六千二百│「黃│三聯│
│      │日在高雄市文化│                │        │零二元  │衍森│式簽│
│      │路六四─二號庫│                │        │        │」署│帳單│
│      │番Ｔ恤批發量販│                │        │        │押共│    │
│      │店            │                │        │        │三枚│   │
└───┴───────┴────────┴────┴────┴──┴──┘
附錄：本判決論罪科刑法條：
中華民國刑法第二百一十六條
行使第二百十條至第二百十五條之文書者，依偽造、變造文書或登載不實事項或使登
載不實事項之規定處斷。
中華民國刑法第二百一十條
偽造、變造私文書，足以生損害於公眾或他人者，處五年以下有期徒刑。
中華民國刑法第二百二十條
在紙上或物品上之文字、符號、圖畫、照像，依習慣或特約，足以為表示其用意之證
明者，關於本章及本章以外各罪，以文書論。
錄音、錄影或電磁紀錄，藉機器或電腦之處理所顯示之聲音、影像或符號，足以為表
示其用意之證明者，亦同。
稱電磁紀錄，指以電子、磁性或其他無法以人之知覺直接認識之方式所製成之紀錄，
而供電腦處理之用者。
中華民國刑法第三百三十九條第一項
意圖為自己或第三人不法之所有，以詐術使人將本人或第三人之物交付者，處五年以
下有期徒刑、拘役或科或併科一千元以下罰金。
                                                                     Ａ
